【裁判字號】    95,交聲,896
【裁判日期】    951227
【裁判案由】    違反道路交通管理處罰條例聲明異議
【裁判全文】
臺灣臺北地方法院交通事件裁定         95年度交聲字第896號
異議人即
受處分人  乙○○
上列異議人即受處分人因違反道路交通管理處罰條例案件，對於
交通部公路總局臺北區監理所板橋監理站於民國95年 8月23日所
為之處分（原處分案號：板監裁字第裁41-AEB846985號），聲明
異議，本院裁定如下：
    主  文
異議駁回。
    理  由
一、本件原處分機關交通部公路總局臺北區監理所板橋監理站係
    以：異議人即受處分人乙○○於民國九十五年六月三十日上
    午八時二十分許，騎乘車號ＮＴ七—二八七號重型機車，沿
    臺北市○○區○○路行駛，途經設有燈光號誌管制之南昌路
    與福州街交岔路口時，闖紅燈右轉福州街行駛，遭臺北市政
    府警察局中正第二分局（下稱中正第二分局）南昌路派出所
    警員甲○○當場攔停，並以異議人有違反修正前道路交通管
    理處罰條例第五十三條規定之行為製單舉發。嗣異議人於舉
    發通知單所載應到案日期前向原處分機關提出申訴，經原處
    分機關函請舉發單位中正第二分局調查結果，仍認異議人有
    前開違規行為，原處分機關乃於同年八月二十三日依修正後
    道路交通管理處罰條例第五十三條第二項及違反道路交通管
    理事件統一裁罰基準及處理細則第四十三條、第四十四條及
    第六十七條之規定，從輕裁處異議人罰鍰新臺幣（下同）六
    百元，並予記違規點數三點。
二、異議意旨略以：異議人於前揭時、地右轉時，燈號正顯示黃
    燈將轉變為紅燈之際，迨伊完成右轉後，始變為紅燈，竟於
    婦幼醫院前遭警員攔停，且後方另有一位女騎士亦遭攔停，
    異議人本以為警員係攔停該女騎士，詎料異議人亦係警員攔
    停對象之一，然異議人確無紅燈右轉違規行為云云。
三、查異議人於前揭時、地騎乘上開機車沿南昌路由南往北方向
    行駛，途經南昌路與福州街交岔路口時，闖紅燈右轉福州街
    之事實，業據證人即舉發警員甲○○於本院訊問時證稱：伊
    當時在婦幼醫院前執勤，見福州街燈號已變綠燈，才攔下異
    議人及後方一位女騎士，而交通號誌設置在路口處，至少有
    全紅二秒，作為路口淨空之用，伊當時見福州街燈號已變為
    綠燈，異議人由南昌路紅燈右轉福州街，伊才攔停。依伊個
    人舉發紅燈右轉之標準，必須福州街方向綠燈時才轉出來的
    車輛，伊才會攔停，如果是剛好到角落的車輛，伊不會攔停
    ，因此這中間已有三、四秒之差距等語明確，異議人行經有
    燈光號誌管制之交岔路口闖紅燈右轉之行為，已堪認定。異
    議人雖以前揭情詞置辯，惟查其於本院訊問時自承：「我當
    時從南昌路上郵政醫院後面的變電所的巷子騎出來，速度應
    該不快，我在路口前大概四、五公尺左右看到燈號由黃快轉
    為紅」等語，則其抵達該交岔路口前四、五公尺時，燈號既
    已呈黃燈將轉變為紅燈之際，以其自承「轉彎速度不快」觀
    之，則其再向前行駛四、五公尺抵達交岔路口欲轉彎時，號
    誌應已由黃燈轉變為紅燈無疑。證人甲○○前開證言，應屬
    可採。異議人辯稱係燈號尚未變紅之際即完成右轉云云，尚
    難遽採。
四、再查異議人行為後，九十四年十二月二十八日修正公布之道
    路交通管理處罰條例業經行政院定自九十五年七月一日起施
    行，其中第五十三條關於闖紅燈行為，原條文：「汽車駕駛
    人，行經有燈光號誌管制之交岔路口闖紅燈者，處新臺幣一
    千八百元以上五千四百元以下罰鍰」，已移列為同條第一項
    ，並增訂第二項：「前項紅燈右轉行為者，處新臺幣六百元
    以上一千八百元以下罰鍰」。又汽車駕駛人有前開規定之情
    形者，除依該條處罰鍰外，並予記違規點數三點，同條例第
    六十三條第一項第三款亦有明文（本條雖亦有修正，惟其中
    第一項第三款規定並未變更）。所謂汽車，依同條例第三條
    第八款規定，包括機器腳踏車。經查：
  (一)道路交通管理處罰條例本質上屬行政罰，雖未明定從新從輕
    原則，惟總統於九十四年二月五日以華總一義字第０九四０
    ００一六八四一號令公布、並自九十五年二月五日開始施行
    之行政罰法第五條明定：「行為後法律或自治條例有變更者
    ，適用行政機關最初裁處時之法律或自治條例。但裁處前之
    法律或自治條例有利於受處罰者，適用最有利於受處罰者之
    規定」，此即從新從輕原則，乃行政罰體系之立法趨勢，而
    為行政法上之重要原理原則。
  (二)再觀諸行政機關於行為人違反行政法裁處時，適用裁處時之
    法律，但裁處前之法律有利於行為人者，適用最有利於行為
    人之法律。而所謂裁處，包括訴願、行政訴訟之決定或判決
    ；又所謂裁處不以原處分機關之行為為限，凡在復查、訴願
    以迄行政訴訟中，尚未裁處確定之案件均有從新從輕原則之
    適用（最高行政法院八十九年九月十三日八十九年度九月份
    第一次庭長法官聯席會議決議意旨及最高行政法院八十六年
    度判字第六七四號判決意旨參照）。而道路交通管理處罰條
    例所定罰鍰、吊扣證照、記點之裁罰，本屬行政罰之性質（
    參照上開行政罰法第一條、第二條亦將罰鍰、吊扣證照、記
    點之處分均定為行政罰），是就闖紅燈右轉之違規行為，自
    應適用從新從輕原則。茲比較新、舊法之結果，認修正後之
    新法較有利於異議人，故適用修正後道路交通管理處罰條例
    第五十三條第二項之規定，較能兼顧人民基本權利之保障及
    符合上開修法之本旨。
  (三)核異議人於前揭時、地騎乘上開機車行經有燈光號誌管制之
    交岔路口闖紅燈右轉之行為，除應依修正後道路交通管理處
    罰條例第五十三條第二項及違反道路交通管理事件統一裁罰
    基準表之規定，裁處異議人罰鍰六百元外，並應依同條例第
    六十三條第一項第三款規定，記違規點數三點。
五、原處分機關依修正後道路交通管理處罰條例第五十三條及違
    反道路交通管理事件統一裁罰基準表之規定，裁處異議人罰
    鍰六百元，並依同條例第六十三條第一項第三款規定，併予
    記違規點數三點，核無違誤。異議人猶執前詞聲明異議，為
    無理由，應予駁回。
據上論斷，應依道路交通案件處理辦法第十九條，裁定如主文。
中    華    民    國    95    年    12    月    27    日
                  交通法庭法  官  陳芃宇
以上正本證明與原本無異
如不服本裁定應於送達後5日內向本院提出抗告狀
                          書記官  周小玲
中    華    民    國    96    年    1     月    2     日


司法院資訊處製作；財團法人民間司法改革基金會備份。
